臺灣高等法院刑事判決
109年度上訴字第260號
上  訴  人  臺灣桃園地方檢察署檢察官  
上  訴  人  
即  被  告  劉泉億


選任辯護人  黃啟銘律師
被      告  蘇韋誠


選任辯護人  黃慧仙律師
上列上訴人因被告違反毒品危害防制條例等案件，不服臺灣桃園
地方法院108年度訴字第757號，中華民國108年11月29日第一審
判決（起訴案號：臺灣桃園地方檢察署108年度偵字第10976號、
108年度偵字第14273號），提起上訴，本院判決如下：
    主  文
原判決關於甲○○部分撤銷。
甲○○共同犯運輸第三級毒品罪，處有期徒刑參年柒月。扣案如附
表編號1至5所示之物均沒收。
其他上訴駁回。
    事  實
一、甲○○與某真實姓名年籍不詳、自稱為「蘇宏文」之成年人均
    明知硝甲西泮、硝西泮分別係毒品危害防制條例第2條第2項
    第3款、第4款所列第三級毒品、第四級毒品，且為行政院依
    懲治走私條例授權公告「管制物品管制品項及管制方式」第
    1項第3款之管制進出口物品，不得非法運輸及私運出口，竟
    共同基於運輸第三、四級毒品及私運管制物品出口之犯意聯
    絡，推由甲○○先向「賜海水族民權店」（址設臺北市○○區○○
    ○路0段0號）訂購魚飼料6箱（每箱12罐，共72罐），並於民
    國108年3月29日之某時前往該水族館，搬取訂購之魚飼料並
    返回新北市新莊區瓊泰路之租屋處，再前往臺北市松山區撫
    遠街之某處，向年籍不詳之人拿取內藏有第三級毒品硝甲西
    泮及第四級毒品硝西泮之魚飼料6箱（每箱12罐，共72罐）
    後返回租屋處。為求掩人耳目及避免查緝，甲○○在該租屋處
    將真正之魚飼料及藏有毒品之魚飼料平均分裝為6箱（每箱
    均為24罐，每箱之24罐魚飼料內各有3分之1即8罐藏放毒品
    ）。甲○○再於108年3月30日上午10時10分許，要求不知情之
    乙○○駕駛車牌號碼0000-00號自用小客車（該車係甲○○向不
    知情之車主蔡暐傑借用）搭載其共同前往新北市○○區○○路0
    段000號之土城郵局，將內藏有毒品之魚飼料3箱以航空包裹
    之方式寄送至泰國曼谷地區（貨物申報名稱為「Uitra Fres
    h」（fishfood），國際快捷郵件編號各為EZ000000000TW、
    EZ000000000TW、EZ000000000TW，寄件人填載為「LIOU WEI
     EN」，下稱A包裹）。待A包裹寄送完成後，甲○○又指示不
    知情之乙○○繼續駕駛該部車輛前往新竹縣○○鎮○○路000號之
    新埔郵局，於同日上午11時41分許，在新埔郵局內，以相同
    之方法，將內藏有毒品之另外3箱魚飼料寄送至泰國曼谷地
    區（貨物申報名稱為「Uitra Fresh」（fishfood），郵件
    編號各為EZ000000000TW、EZ000000000TW、EZ000000000TW
    ，寄件人填載為「HUANG WEI EN」，下稱B包裹）。甲○○即
    以此方式，與「蘇宏文」共同運輸第三、四級毒品及私運管
    制物品，欲寄送出口至泰國境內交予年籍不詳之人。108年3
    月31日，上開2包裹分別運抵桃園市大園區桃園國際機場內
    之航空郵件處理中心（A包裹運抵時間為同日下午1時許，B
    包裹運抵時間為同日上午8時30分許），經安檢人員執行出
    口郵件安檢勤務而查獲（A包裹查獲時間為同日下午1時30分
    許，B包裹查獲時間為同日上午9時30分許），並扣得如附表
    編號1、2所示裝有含第三級毒品硝甲西泮、第四級毒品硝西
    泮成分橘色圓形藥錠之魚飼料共48罐（驗前總淨重24411.42
    公克，共取0.35公克鑑定用罄，總餘24411.07公克，檢出第
    三級毒品硝甲西泮及微量第四級毒品硝西泮成分，測得硝甲
    西泮純度約1％，驗前總純質淨重約244.11公克），其私運管
    制物品出口之犯行始未得逞。嗣經警調閱相關資料後，報請
    臺灣桃園地方檢察署檢察官核發拘票，於108年4月12日21時
    32分在甲○○新北市○○區○○街00巷0號住處將甲○○拘提到案，
    經甲○○同意後於該處進行搜索，扣得如附表編號3至10所示
    之物，而循線查知上情。
二、案經內政部警政署航空警察局移送臺灣桃園地方檢察署檢察
    官偵查起訴。
    理  由
甲、被告甲○○有罪部分
壹、證據能力
一、按被告以外之人於審判外之言詞或書面陳述，除法律有規定
    者外，不得作為證據；被告以外之人於審判外之陳述，雖不
    符合同法第159條之1至第159條之4之規定，但經當事人於審
    判程序同意作為證據，法院審酌該言詞陳述或書面陳述作成
    時之情況，認為適當者，亦得為證據。刑事訴訟法第159條
    第1項、第159條之5第1項分別定有明文。本判決下列所引用
    被告以外之人於審判外之陳述，檢察官、被告甲○○及其辯護
    人於本院準備程序時均表示同意有證據能力（見本院卷第90
    至92頁），本院審酌上開供述證據作成時之情況，尚無違法
    不當及證明力明顯過低之瑕疵，且為證明本件犯罪事實所必
    要，揆諸上開規定，均有證據能力。
二、至於其他非供述證據部分，並無證據顯示係實施刑事訴訟程
    序之公務員違背法定程序所取得之證據，亦無顯有不可信之
    情況或不得作為證據之情形，自均有證據能力。
貳、實體部分
一、認定犯罪事實所憑之證據及理由：　　
　㈠上訴人即被告甲○○經本院合法傳喚，無正當理由而未於審判
    期日到庭，然上開犯罪事實，業據被告甲○○於偵查、原審及
    本院準備程序時均坦承不諱（見偵10976卷第122至124頁，
    原審卷第406頁，本院卷第86、88頁），核與共同被告即證
    人乙○○、證人即桃園機場航空郵件處理中心管理員邱木德、
    賜海水族民權店店員湯家榛、車號0000-00號自用小客車車
    主蔡暐傑等人之證述相符（見他2751卷第10至11頁、第19至
    20頁，偵14273卷第73至75頁、第80至81頁），並有內政部
    警政署航空警察局扣押物品收據、自願受搜索同意書、搜索
    扣押筆錄、扣押物品目錄表、監視器翻拍照片、財政部關務
    署臺北關108年3月31日北遞移字第1080100287號、第000000
    0000號、國內快捷郵件投遞證明聯翻拍照片、航空警察局查
    獲涉嫌毒品危害防制條例毒品初步鑑驗報告單、財政部關務
    署臺北關扣押貨物/運輸工具收據及搜索筆錄、內政部警政
    署航空警察局違反毒品防制條例案件扣留單、刑案現場照片
    、證物清單、雙向通聯紀錄、通聯調閱查詢單、賜海水族館
    估價單照片、證人湯家榛之指認犯罪嫌疑人紀錄表、0027-S
    9車籍詳細資料報表、台灣大哥大股份有限公司108年9月26
    日法大字000000000號函暨附件雙向通聯資料查詢結果、遠
    傳電信108年9月27日檢送通聯報表（雙向）、中華電信通聯
    紀錄查詢結果、內政部警政署航空警察局108年10月2日航警
    刑字第1080031311號函暨附件職務報告、原始資料影本及電
    子檔光碟在卷可稽（見偵10976卷第18至24頁、第32至37頁
    、第40至43頁、第46至48頁、第57至58頁、第61至67頁、第
    130至131頁、第138至143頁，偵14273卷第37至67頁、第76
    至79頁，他2751卷第34頁，原審卷第239至245頁、第247至2
    77頁、第279頁至第351頁）；另經警方在毒品夾藏箱內飼料
    販賣證明文件、快遞資料單、毒品夾藏箱內側蓋合處等物體
    上採集數枚指紋送鑑定比對結果，該等指紋與內政部警政署
    刑事警察局檔存之甲○○指紋卡之右拇指、左中指、右食指、
    左拇指指紋相符，有該局108年4月11日刑紋字第1080032085
    號鑑定書存卷可憑（見偵10976卷第26至27頁）。此外，復
    有扣案如附表編號1至5所示之橘色圓形藥錠、一粒眠、行動
    電話、EMS國際快捷紙箱、毒品外箱（每箱各內含24瓶魚飼
    料罐空瓶）等物可資佐證。
　㈡警方自被告甲○○所寄送A包裹內所查扣如附表編號2所示之橘
    色圓形藥錠（毛重12,257公克），及B包裹內所查扣如附表
    編號1所示之橘色圓形藥錠（毛重12,234公克），經送內政
    部警政署刑事警察局鑑定結果，認其總淨重24411.42公克，
    共取0.35公克鑑定用罄，總餘24411.07公克，檢出第三級毒
    品硝甲西泮及微量第四級毒品硝西泮成分，測得硝甲西泮純
    度約1％，驗前總純質淨重約244.11公克，有該局108年6月5
    日刑鑑字第1080042216號鑑定書在卷可參（見偵10976卷第1
    51頁）；另扣案如附表編號3所示之一粒眠34公克，被告甲○
    ○供稱係自稱為「蘇宏文」之成年人指示其運輸A、B包裹毒
    品，因而免費提供其施用之物（見偵10976卷第122頁，原審
    卷第391頁，本院卷第86頁），經初步鑑驗結果呈第三級毒
    品硝甲西泮反應，則有航空警察局刑事警察大隊查獲涉嫌毒
    品危害防制條例一粒眠毒品初步鑑驗報告單附卷可考（見偵
    10976卷第25頁）。
　㈢經核前開各該證據，均足認被告甲○○之自白與事實相符，堪
    以採信，被告甲○○之犯罪事證明確，犯行堪以認定，應依法
    論科。
二、論罪：
　㈠按運輸毒品罪之成立，非以所運輸之毒品運抵目的地為犯罪
    完成要件，是以區別既、未遂之依據，應以起運離開現場與
    否為準，如已起運離開現場，其輸送行為即已完成，不以達
    到目的地為既遂條件（最高法院95年度台上字第990號判決
    要旨參照）。又按懲治走私條例處罰走私行為之既遂或未遂
    ，則以是否進出國界為準（最高法院84年度台上字第3794號
    、第3467號、88年度台上字第2489號判決意旨參照）。準此
    ，私運管制物品進口須已運入國境，私運管制物品出口則須
    已運出國境，方能論以既遂。查被告甲○○雖分別於事實欄之
    時間，已將裝箱之毒品交由郵局運抵桃園國際機場航空郵件
    處理中心，但尚未運出我國國境即遭查獲，均自屬走私未遂
    行為；惟裝箱毒品既已交付予郵局，並由不知情之郵局人員
    起運持往桃園國際機場航空郵件處理中心待運送出境，既已
    起運，輸送行為即已完成，不以達到目的地為既遂條件。
　㈡核被告甲○○所為，係犯毒品危害防制條例第4條第3項之運輸
    第三級毒品罪、同條例第4條第4項之運輸第四級毒品罪、懲
    治走私條例第2條第2項、第1項之私運管制物品出口未遂罪
    。被告甲○○於運輸第三級毒品硝甲西泮前，持有純質淨重20
    公克以上之第三級毒品硝甲西泮之低度行為，為嗣後運輸之
    高度行為所吸收，不另論罪。被告與真實姓名年籍不詳、自
    稱為「蘇宏文」之成年人就本件犯行，有犯意之聯絡及行為
    之分擔，應論以共同正犯。被告分別利用不知情之被告乙○○
    駕車搭載其至郵局並共同搬運包裹交寄，及利用不知情之新
    埔郵局、土城郵局承辦人員辦理起運第三級毒品硝甲西泮、
    第四級毒品硝西泮前往泰國，均為間接正犯。被告甲○○係以
    一運輸行為，同時觸犯運輸第三級、第四級毒品罪、私運管
    制物品出口未遂罪，為想像競合犯，應依刑法第55條規定，
    從一最重之運輸第三級毒品罪論處。
　㈢按犯第4條至第8條之罪，於偵查及審判中均自白者，減輕其
    刑，毒品危害防制條例第17條第2項定有明文。被告甲○○於
    偵查、原審及本院審理時均坦承自白本件犯行，應依毒品危
    害防制條例第17條第2項規定減輕其刑。
　㈣刑法第59條規定：犯罪之情狀顯可憫恕，認科以最低度刑仍
    嫌過重者，得酌量減輕其刑，考其立法理由謂：科刑時原即
    應依第57條規定審酌一切情狀，尤應注意該條各款所列事項
    ，以為量刑標準。則本條所謂「犯罪之情狀可憫恕」，自係
    指裁判者審酌第57條各款所列事項以及其他一切與犯罪有關
    之情狀之結果，認其犯罪足堪憫恕者而言，即必於審酌一切
    之犯罪情狀，在客觀上顯然足以引起一般同情，認為縱予宣
    告法定最低刑度猶嫌過重者，始有其適用。而毒品之危害，
    除戕害施用者之身心健康外，並造成整體國力之實質衰減，
    復因毒品施用者為取得購買毒品所需之金錢，亦衍生家庭、
    社會治安問題，因之政府近年來為革除毒品之危害，除於相
    關法令訂定防制及處罰之規定外，並積極查緝製造、販賣、
    運輸等各類毒品案件，及於各大媒體廣泛宣導反毒，被告甲
    ○○為智識正常且有社會歷練經驗之人，對此應知之甚詳。辯
    護人雖以被告甲○○於偵查程序之初即向檢察官坦承犯行，犯
    後態度良好，涉犯本案時尚未滿20歲，因家中經濟拮据，又
    因年僅4歲之幼弟亟需開刀治療手部疾病，因而誤信上游蘇
    宏文佯稱若幫忙寄送包裹，將介紹高薪工作而引誘，進而誤
    觸法網而涉犯本案，該情狀確實足以獲致同情，宣告法定最
    低刑度猶嫌過重，請於量刑時依刑法第59條規定對被告甲○○
    酌減其刑等語。然被告甲○○縱屬家境不佳或有金錢之需，並
    非不得以其他方式賺取正當金錢，但被告甲○○竟分批寄送含
    有第三、四級毒品成分之藥錠，其數量合計達24411.42公克
    ，數量龐大，若順利闖關運送出境，實屬助長毒害流通，更
    因對外輸出毒品而有損我國國際形象，是被告甲○○行為時雖
    年僅19歲，然綜衡上情，其犯罪並非出於特殊之原因與環境
    ，難認有顯可憫恕之情狀。再參以被告甲○○所犯運輸第三級
    毒品罪其法定刑為7年以上有期徒刑，經適用偵、審自白之
    減輕規定予以減輕之後，係得處有期徒刑3年6月以上之刑度
    ，與其犯行應屬相當，核與刑法第59條所稱認科以最低刑度
    猶嫌過重之要件不符，自無依刑法第59條規定酌減其刑之餘
    地，辯護人此部分主張尚不足採。
三、撤銷原判決之理由：
　㈠原審經審理之結果，認被告甲○○犯罪事證明確，予以論罪科
    刑，固非無見。惟按刑法第210條之偽造私文書，以無製作
    權之人冒用他人之名義而製作該文書為構成要件，如行為人
    對於此種文書本有製作權，縱令其製作之內容虛偽，亦難論
    以該條之罪（最高法院92年度台上字第7219號、97年度台上
    字第5819號判決）。申言之，刑法規定之偽造文書，分為有
    形的偽造與無形的偽造兩種。有形的偽造指自己無製作權而
    以他人名義製作虛偽文書，刑法第210條、第211條所定者皆
    屬之。無形的偽造則指有製作權之公務員或從事業務之人就
    所製作之文書為不實之記載，刑法第213條、第215條所定之
    登載不實文書罪屬之。故刑法第210條之偽造私文書罪，係
    以無製作權人，假冒他人之名義而製作文書為構成要件，倘
    以對於文書本有製作權，縱屬內容不實，除合於同法第215
    條規定成立業務登載不實罪外，不發生偽造私文書問題（最
    高法院92年度台上字第921號、最高法院100年度台上字第47
    99號判決）。查被告甲○○於交寄托運A包裹時，雖在編號EZ0
    00000000TW、EZ000000000TW、EZ000000000TW之國際快捷郵
    件托運單「寄件人簽署及日期」之欄位內均簽立「LIOU WEI
     EN」之英文姓名，於交寄託運B包裹時，亦在編號EZ000000
    000TW、EZ000000000TW、EZ000000000TW之國際快捷郵件托
    運單「寄件人簽署及日期」欄位內均簽立「HUANG WEI EN」
    之英文姓名，並非按其真實姓名填寫，而有不實。然被告甲
    ○○既為A、B包裹之寄件人，其依郵局之規定及要求，以寄件
    人身分填寫國際快捷郵件托運單，本屬有權製作該托運單之
    人，縱其為規避刑責、避免遭追查，於托運單「寄件人簽署
    及日期」欄位簽署非自己真實姓名之英文姓名，亦不能論以
    刑法第210條之偽造私文書罪，又被告甲○○並非從事業務之
    人，該托運單復非其因業務關係而製作之文書，故當然亦不
    構成刑法第215條之業務登載不實罪。且依起訴書犯罪事實
    之記載，檢察官顯然並無起訴被告甲○○偽造他人簽名之偽造
    私文書犯罪，被告甲○○亦不構成該罪，自無須予以審判。原
    審未察，以被告甲○○尚成立刑法第216條、第210條之行使偽
    造私文書罪，復誤認起訴書之所犯法條雖漏引上開條文，惟
    犯罪事實欄已敘及被告甲○○非以本人名義，而分別偽以「LI
    OU WEI EN」、「HUANG WEI EN」之名義寄送A、B包裹，該
    行使偽造私文書犯行與已起訴部分有想像競合犯之裁判上一
    罪關係，應為起訴效力所及，而一併予以審理及論以行使偽
    造私文書罪（與運輸第三級毒品罪、私運管制物品出口未遂
    罪各罪依想像競合犯規定從一重論處），自有未合。
　㈡被告甲○○上訴意旨以其年輕思慮欠周，不諳法律誤觸法網，
    然於偵查程序即已自白犯行，深具悔悟之心，原審判決量刑
    似未參酌，尚屬過重，請求從輕量刑等語（見本院卷第43、
    86頁），辯護人則主張被告甲○○犯罪情狀有可憫恕之處，應
    適用刑法第59條，撤銷原判決另為被告甲○○較輕之量刑等語
    ，惟本件並無得適用刑法第59條規定酌予減輕其刑之餘地，
    辯護人之主張固非可採，然原判決既有前述三、㈠之違誤，
    仍屬無可維持，自應由本院將原判決關於被告甲○○部分撤銷
    改判（至於原審判決被告乙○○無罪部分，核無不合，應駁回
    上訴，詳如後述）。
四、爰以行為人之責任為基礎，審酌被告甲○○忽視我國及世界各
    國對於杜絕毒品犯罪之禁令，竟為運輸、走私毒品，所為有
    助長毒品跨國交易，影響國家緝毒形象，有害於整體社會秩
    序，所為應予非難，然考量被告甲○○自偵查階段即坦承犯行
    ，具有悔意，毒品係於起運而尚未出境之際即經查獲，犯罪
    危害尚未進一步擴散；並考量其運輸毒品之數量龐大，被告
    甲○○自陳因經濟狀況不佳及家中負擔，因而犯罪之動機、目
    的、手段、情節，及被告甲○○犯罪時年僅19歲，自述為國中
    肄業之智識程度、先前於通訊行工作（見本院卷第99頁）之
    經濟狀況等一切情狀，量處如主文第2項所示之刑。
五、沒收：　　
　㈠扣案如附表編號1、2所示之橘色圓形藥錠，經鑑驗含有第三
    級毒品硝甲西泮及微量第四級毒品硝西泮成分，核屬違禁物
    ，不問是否屬犯罪行為人，應依刑法第38條第1項規定宣告
    沒收，因鑑驗用罄之部分，既已滅失，無庸宣告沒收。
　㈡扣案如附表編號3所示之物，係被告甲○○運輸毒品之報酬，屬
    本案犯罪所得，為被告甲○○所坦承（見偵10976卷第122頁，
    原審卷第391頁，本院卷第86頁），應依刑法第38條之1第1
    項前段之規定沒收。
　㈢扣案如附表編號4所示之物，屬被告甲○○聯繫上游所用之物；
    附表編號5所示之物，係供被告甲○○為運輸第三級、第四級
    毒品犯行時用以藏放、寄送毒品之物，不問屬於犯罪行為人
    與否，均應依毒品危害防制條例第19條第1項規定宣告沒收
    。
　㈣至於扣案如附表編號6至10所示之物，均未用於本件犯罪，亦
    與本案無關，業據被告甲○○供明在卷（見原審卷第391至392
    頁），復無證據證明係供犯罪所用之物，故不予宣告沒收。
    　
六、被告甲○○經合法傳喚無正當理由不到庭，爰不待其陳述逕行
    判決
乙、被告乙○○無罪部分：
一、公訴意旨略以：被告乙○○與某真實姓名年籍不詳之人及共同
    被告甲○○均明知硝甲西泮、硝西泮分別係毒品危害防制條例
    第2條第2項第3款、第4款所列第三級毒品、第四級毒品，且
    為行政院依懲治走私條例所授權而公告「管制物品管制品項
    及管制方式」第1項第3款之管制進出口物品，不得非法運輸
    及私運出口，其等竟共同基於運輸第三級毒品、第四級毒品
    及私運管制物品出口之犯意聯絡，由被告乙○○分別於民國10
    8年2月13日、同年月23日、同年3月6日，先後多次前往泰國
    境內與年籍不詳之人洽談運輸毒品及私運管制物品之相關事
    宜，待謀議既定後，於108年3月29日前之某時，由被告乙○○
    以其名義所申請之0000000000門號行動電話，撥打址設臺北
    市○○區○○○路0段0號之「賜海水族民權店」內訂購魚飼料6箱
    （每箱12罐，共72罐），續於108年3月29日之某時，由被告
    甲○○先前往上開水族館，搬取訂購之魚飼料並返回新北市新
    莊區瓊泰路之租屋處，再前往臺北市松山區撫遠街之某處，
    向年籍不詳之人拿取內藏有第三級毒品硝甲西泮及第四級毒
    品硝西泮之魚飼料6箱（每箱12罐，共72罐）後返回租屋處
    ，被告乙○○、甲○○2人為求掩人耳目及避免查緝，在該處將
    真正之魚飼料及藏有毒品之魚飼料平均分裝為6箱（每箱均
    為24罐，每箱之24罐魚飼料內各有3分之1即8罐藏放毒品）
    。嗣於108年3月30日上午10時10分許，由被告乙○○駕駛車牌
    號碼0000-00號自用小客車搭載被告甲○○共同前往新北市○○
    區○○路0段000號之土城郵局，將其內藏有毒品之魚飼料3箱
    以航空包裹之方式寄送至泰國曼谷地區（貨物申報名稱為「
    Uitra Fresh」（fishfood），郵件編號EZ000000000TW、EZ
    000000000TW、EZ000000000TW，寄件人為LIOU WEI EN，即A
    包裹），待A包裹寄送完成後，2人繼續駕駛該車前往新竹縣
    ○○鎮○○路000號之新埔郵局，於同日上午11時41分許，在新
    埔郵局內，以相同之手法，將其內藏有毒品之另外3箱魚飼
    料寄送至泰國曼谷地區（貨物申報名稱為「Uitra Fresh」
    （fishfood），郵件編號EZ000000000TW、EZ000000000TW、
    EZ000000000TW，寄件人為HUANG WEI EN，即B包裹），以此
    方式共同運輸毒品及私運管制物品出口至泰國境內交予年籍
    不詳之人。嗣於108年3月31日，上開包裹分別運抵桃園市大
    園區臺灣桃園國際機場內之航空郵件處理中心，旋即為安檢
    人員執行出口郵件安檢勤務時所查獲，並扣得藏有含第三級
    毒品硝甲西泮、第四級毒品硝西泮之橘色圓形藥錠之魚飼料
    共48罐（每箱8罐），其等私運管制物品出口之犯行始未得
    逞。嗣為警調閱相關資料後，始循線查知上情。因認被告乙
    ○○與被告甲○○共同涉犯毒品危害防制條例第4條第3項之運輸
    第三級毒品罪、同條例第4條第4項之運輸第四級毒品罪、懲
    治走私條例第2條第2項、第1項之私運管制物品出口未遂罪
    嫌。
二、按犯罪事實應依證據認定之，無證據不得認定犯罪事實，被
    告或共犯之自白，不得作為有罪判決之唯一證據，仍應調查
    其他必要之證據，以察其是否與事實相符；不能證明被告犯
    罪或其行為不罰者，應諭知無罪之判決，刑事訴訟法第154
    條第2項、第156條第2項、第301條第1項定有明文。又認定
    不利於被告之事實，須依積極證據，苟積極證據不足為不利
    於被告事實之認定時，即應為有利於被告之認定；而認定犯
    罪事實所憑之證據，雖不以直接證據為限，間接證據亦包括
    在內，然而無論直接或間接證據，其為訴訟上之證明，須於
    通常一般之人均不致有所懷疑，而得確信其為真實之程度者
    ，始得據為有罪之認定，最高法院30年上字第816號、76年
    台上字第4986號著有判例可資參照。
三、公訴意旨認被告乙○○涉有上開犯行，無非係以被告乙○○之供
    述、被告即證人甲○○之證述、魚飼料訂購估價單照片、0000
    000000門號通聯調閱查詢單、IP位址查詢資料、航空警察局
    安全檢查大隊第四隊108年3月31日航警檢四字第0000000號
    陳報單及所附之國際快捷郵件投遞證明聯、毒品初步鑑驗報
    告單、財政部關務署臺北關扣押貨物/運輸工具收據及搜索
    筆錄、內政部警政署航空警察局違反毒品危害防制條例案件
    扣留單、照片、航空警察局安全檢查大隊第四隊108年3月31
    日航警檢四字第0000000號陳報單及所附之國際快捷郵件投
    遞證明聯、毒品初步鑑驗報告單、財政部關務署臺北關扣押
    貨物/運輸工具收據及搜索筆錄、內政部警政署航空警察局
    違反毒品危害防制條例案件扣留單、照片、扣押物品清單、
    交通部民用航空局航空醫務中心毒品鑑定書、內政部警政署
    刑事警察局108年6月5日刑鑑字第1080042216號鑑定書、內
    政部警政署刑事警察局108年4月11日刑紋字第1080032085號
    鑑定書、土城郵局及新埔郵局監視器擷取照片等件，為其主
    要論據。
四、訊據被告乙○○堅詞否認有何犯罪，辯稱：我只是幫忙被告甲
    ○○開車去郵局寄送包裹，對於甲○○寄送之包裹內含毒品的事
    完全不知情等語。辯護人則以：⑴被告乙○○並未參與包裝毒
    品更不知寄送物為毒品，係因朋友情誼幫甲○○開車，被告甲
    ○○已一再證稱乙○○未參與包裝，更不知寄送物為何，及乙○○
    並非名為「蘇宏文」之人等語，縱被告乙○○有開車搭載甲○○
    前往不同郵局，亦係甲○○設定導航，更不能因此臆測推論乙
    ○○知悉或參與寄送毒品犯罪；⑵被告乙○○固曾於108年2月14
    日、同年月23日、同年3月6日前往泰國，然係前往旅遊及追
    求喜歡之華裔泰國女子TINA，檢察官認被告乙○○係前往泰國
    與不詳之人洽談運輸毒品事宜，被告乙○○否認之，亦不得於
    無證據證明情形下臆測被告乙○○前往泰國係與毒品相關；⑶
    被告乙○○於105年間因貪圖辦門號換手機及現金之活動，陸
    續辦理多支門號，除0000000000門號為自己通聯使用，及因
    玩線上遊戲之需而持用0000000000門號外，0000000000門號
    則提供予當時無法自己辦手機門號之被告甲○○使用，000000
    0000門號亦經常借予朋友或被告甲○○玩遊戲或使用，甲○○以
    該門號查詢本件包裹進度，並非被告乙○○所為，被告乙○○確
    不知悉亦未參與犯罪，應為無罪之判決等語，為被告乙○○辯
    護。
五、經查：
　㈠被告乙○○於108年3月30日上午10時10分許，駕駛車牌號碼000
    0-00號自用小客車搭載被告甲○○，共同前往新北市土城區之
    土城郵局，將3箱包裹（A包裹）以航空包裹之方式交寄完成
    後，2人繼續駕駛該車前往新竹縣新埔鎮之新埔郵局，於同
    日上午11時41分許抵達新埔郵局後，將另外3箱包裹（B包裹
    ）以航空包裹方式交寄完成等情，為被告甲○○、乙○○2人所
    坦承，並有土城郵局及新埔郵局監視器翻拍照片在卷可證（
    見偵10976卷第32至37頁），另有車號0000-00之車籍詳細資
    料報表可以佐證。然，被告甲○○係依名為「蘇宏文」之人指
    示，自行前往賜海水族民權店訂購及搬取魚飼料，之後自己
    一人在新莊租屋處將毒品分裝至魚飼料，分裝時乙○○並未在
    場，寄送當日因甲○○沒有睡覺，故請乙○○幫忙開車，乙○○僅
    協助開車及下車幫忙搬包裹，並未參與分裝，亦不知裡面是
    毒品，甲○○亦未告知乙○○為何要分兩處郵局寄送，登記在乙
    ○○名下之0000000000號門號係甲○○在使用，甲○○曾以該門號
    向水族館訂購魚飼料，因先前甲○○未滿18歲，無法自己申辦
    門號，故請乙○○幫忙辦門號供其使用，乙○○對於本案確實不
    知情等情，業據被告甲○○於警詢、偵訊及原審時一再供明（
    見偵10976卷第4頁反面、第82、106頁、第109頁反面、第12
    3至124頁，原審卷第133頁），復於原審以證人身分為相同
    之證述（見原審卷第375至386頁），而被告甲○○為警查獲後
    ，即遭檢察官向法院聲請羈押禁見獲准（見偵10976卷第93
    至94頁），無從與外界聯繫，亦無串證可能，其始終為一致
    之陳述而無翻異供述之情，經核亦與被告乙○○自警詢、偵訊
    、原審及本院審理時之辯解相符。
　㈡檢察官雖依水族館店員湯家榛所提供之估價單（見偵14273卷
    第76頁），認訂購魚飼料之人所留電話為0000000000，該門
    號申辦人為被告乙○○，因認被告乙○○係訂購魚飼料之人，然
    證人甲○○對此證稱：我在還沒滿18歲時，我請乙○○幫我辦手
    機，0000000000這隻手機是我實際使用等語（見偵10976卷
    第124頁，原審卷第378頁），核與被告乙○○所述相符，而被
    告2人均屬年輕人，於年輕人間因未滿18歲而商請他人代為
    辦理手機供自己使用，實與當今社會現狀及經驗法則並無違
    背，是無從排除該手機確實由甲○○實際使用，被告乙○○對於
    購買魚飼料用以混充毒品一事並不知情之可能。檢察官又以
    被告乙○○所使用之0000000000門號雙向通聯資料顯示，該門
    號基地台分別於108年3月29日中午11時許以及下午14、18時
    許及晚間11時許出現於被告甲○○新莊租屋處附近，被告乙○○
    亦供稱當日下午有前往被告甲○○住處，佐以被告甲○○自承係
    於當日下午於租屋處包裝毒品，因認乙○○對於甲○○包裝毒品
    一事明知而同為運毒之犯行。然被告乙○○業已供稱：我沒有
    看到甲○○當天在打包箱子，我確實有去甲○○家，但我因為要
    找我女朋友所以有離開過等語（見原審卷第130至131頁），
    證人甲○○並於原審以證人身分具結後證述：我沒有告訴乙○○
    我要寄什麼東西，我分裝毒品和魚飼料時，乙○○也沒有在旁
    邊，我只是請他幫我開車等語（見原審卷第374至387頁），
    參以警方在毒品夾藏箱內飼料販賣證明文件、快遞資料單、
    毒品夾藏箱內側蓋合處等物體上採集數枚指紋送鑑定比對，
    認該等指紋與被告甲○○之指紋相符，有刑事警察局108年4月
    11日刑紋字第1080032085號鑑定書在卷可參（偵10976卷第2
    6至27頁），並未採獲比對出任何被告乙○○之指紋，若謂被
    告甲○○分裝毒品時，被告乙○○亦在場共同參與包裝，則甲○○
    並無防範、未戴上手套即行作業，因而殘留指紋於接觸物體
    之表面，衡情乙○○亦應不會戴上手套，然相關包裝物上卻無
    遺留任何乙○○之指紋，是被告2人辯稱乙○○並未參與包裝，
    即非不可採信，是縱被告甲○○在新莊租屋處包裝毒品之該段
    期間或前後時間，被告乙○○門號之基地台位置偶有出現在該
    處附近之情形，至多亦僅能證明乙○○當日曾前往甲○○住處，
    然無法僅以此逕予推認乙○○對於甲○○包裝毒品一事知悉進而
    參與。
　㈢依卷附警方整理製作之查詢包裹紀錄（偵14273卷第36頁，原
    審卷第237頁），及內政部警政署航空警察局108年12月10日
    航警刑字第1080031311號函覆原審法院時檢附之偵查員職務
    報告、查詢IP紀錄資料、通聯調閱查詢單（見原審卷第283
    至351頁），可知有人曾以被告乙○○所申辦之0000000000門
    號之IP查詢本案6件包裹之動態進度共計12次。然證人甲○○
    自偵查中遭羈押禁見時，以迄案件起訴後原審法院審理期間
    ，即已一再證稱：運完毒品後我有向乙○○借0000000000門號
    的手機，上網查詢包裹的進度，我平常就會跟他借手機，而
    且上游有跟我交代叫我不要用自己的手機去查包裹，怕會留
    下IP位置等語（見偵10976卷第158頁，原審卷第42至45頁、
    第374至387頁），核與被告乙○○辯稱0000000000門號會經常
    借朋友或甲○○玩遊戲或使用，並無不符，且日常人際往來，
    偶爾商借手機亦無違反常情，復查無其他積極證據證明以該
    門號查詢毒品包裹動態之實際行為人為被告乙○○，自難以乙
    ○○所持用之門號曾經查詢毒品包裹相關動態，即認乙○○參與
    本案。
　㈣檢察官又依據被告乙○○之出入境資料（見偵10976卷第132頁
    ），認被告乙○○曾分別於108年2月13日（按應係2月14日）
    、同年月23日、同年3月6日多次前往泰國境內與不詳之人洽
    談運輸毒品相關事宜云云。被告乙○○固坦承曾於前述日期多
    次前往泰國，然已辯稱係基於旅遊目的及追求喜歡之女子TI
    NA，由乙○○之姐姐幫忙訂機票、住宿並支付費用，然因該女
    子認不適合與被告乙○○交往而拒絕，被告乙○○復又返台等情
    （見原審卷第145至146頁，本院卷第167至169頁），並提出
    機票、住宿、信用卡付款資料為憑（原審卷第157至203頁）
    ，而檢察官除提出被告乙○○之入出境資料外，就其所指「被
    告乙○○各該次出境前往泰國之目的係與他人洽談運輸毒品事
    宜」一節，並未提出其他證據予以支持證明，自不能僅以被
    告乙○○入出境情形，及前往之地點適為泰國（按乙○○於108
    年2月10日另出境前往馬來西亞），即予推認其係前往泰國
    連絡毒品運輸事宜。
　㈤綜上所述，公訴人所提出之證據尚不足以證明被告乙○○有何
    運輸毒品、私運管制物品出口等犯行，被告乙○○辯稱並未參
    與犯罪，係於不知情之情形下，單純幫忙甲○○開車及搬運包
    裹等語，並非毫無可採，是自屬不能證明被告乙○○犯罪，揆
    諸前開法條及說明，應就被告乙○○被訴運輸第三級、第四級
    毒品、私運管制物品出口等罪嫌，諭知被告乙○○無罪之判決
    ，以昭審慎。
六、駁回檢察官上訴之理由：
　㈠原審調查審理後為相同之認定，判決被告乙○○無罪，經核並
    無不合。檢察官就原審判決被告乙○○無罪部分提起上訴，上
    訴意旨略以：被告甲○○並無駕駛執照，被告乙○○於108年3月
    29日多次出入甲○○位於新莊之租屋處，並於翌日駕駛汽車搭
    載甲○○至郵局寄送物品，衡情若無違法或犯罪行為恐遭查獲
    之虞，應該選擇離甲○○新莊租屋處較近之郵局即可，且如須
    同日向郵局或其他運送機構交寄兩批以上同類物品給不同收
    件人，郵局或其他運送機構並未限制同一寄件人同日僅限於
    寄送一定數量或批次之物品，然被告甲○○竟要求被告乙○○捨
    近求遠又兩地奔波，被告乙○○已預見被告甲○○要求其分別到
    土城郵局、新埔郵局寄送物品，甲○○應有規避違法或犯罪行
    為被查獲之嫌，竟仍配合甲○○之要求，足認被告乙○○對於該
    犯罪預見其發生，其發生不違背其本意，依法應論以間接故
    意，並與被告甲○○為共同正犯；縱認被告乙○○並無自己犯罪
    之意思，然其提供被告甲○○不可或缺之駕駛行為，依法至少
    亦應論以幫助犯，被告乙○○之辯解應係卸責之詞而不足採信
    ，原審判決被告乙○○無罪，其認事用法均尚有斟酌餘地，請
    將原判決此部分撤銷，更為適當合法之判決。
　㈡然查，本件之積極證據既不足以認定被告乙○○有參與訂購魚
    飼料、分裝毒品、查詢包裹配送進度等與運輸毒品或私運管
    制出口物品構成要件相關之行為，被告乙○○僅駕車搭載被告
    甲○○前往郵局交寄包裹，且不能證明被告乙○○主觀上對於被
    告甲○○所交寄者係毒品一事有所認知，自難以被告甲○○先後
    前往不同地點之郵局寄送包裹，與一般常情不合，即予推論
    被告乙○○對於運輸毒品之行為必屬明知或有所預見。又刑法
    第13條第1項、第2項分別規定行為人對於構成犯罪之事實，
    明知並有意使其發生者，為故意；行為人對於構成犯罪之事
    實，預見其發生而其發生並不違背其本意者，以故意論。學
    理上稱前者為直接故意（確定故意），後者為間接故意（不
    確定故意或未必故意）。然不論「明知」或「預見」，僅係
    認識程度的差別，直接故意，須犯人對於構成犯罪之事實具
    備明知及有意使其發生之兩個要件，即間接故意，亦須犯人
    對於構成犯罪之事實預見其發生，且其發生不違背犯人本意
    ，始足成立，故間接故意應具備構成犯罪事實的認識，與直
    接故意並無不同。檢察官上訴主張被告乙○○對於構成犯罪之
    事實預見其發生，且發生不違背其本意，應論以間接故意云
    云，然並未就被告乙○○如何認識或預見其行為將構成運輸毒
    品犯罪，以及縱使發生運毒犯罪亦不違背本意等事實加以舉
    證，徒以被告乙○○對於被告甲○○有規避違法犯罪行為被查獲
    之嫌，仍配合開車載運包裹等情，即指被告乙○○具有犯罪之
    間接故意，容非可採。復刑法上幫助犯之成立，須行為人基
    於幫助正犯犯罪之意思，予正犯以精神上或物質上之助力而
    參與犯罪構成要件以外之行為，以助成正犯犯罪之實施為要
    件。如果，雖在外形上，可認為幫助，但對正犯之犯罪，無
    違法之認識，而欠缺幫助犯罪之故意，係基於其他原因，即
    難論以幫助犯（最高法院88年度台上字第5848號判決參見）
    。依卷存事證，均不足以認定被告乙○○對於被告甲○○所從事
    之運輸毒品犯罪行為有何違法之認識，被告乙○○主觀上除不
    具有共同犯罪之意思，亦欠缺幫助犯罪之故意，是縱認被告
    乙○○開車搭載被告甲○○並共同搬運包裹交寄之行為，屬於運
    輸毒品犯罪構成要件之行為，亦不能論以幫助犯，檢察官指
    被告乙○○至少應論以幫助犯云云，亦非有據。檢察官上訴理
    由所指各節，仍不能證明被告乙○○犯罪，原審判決被告乙○○
    無罪，並無違誤，從而檢察官之上訴為無理由，應駁回其上
    訴。　　
據上論斷，應依刑事訴訟法第368條、第369條第1項前段、第371
條、第364條、第299條第1項前段、第301條第1項，毒品危害防
制條例第4條第3項、第4項、第17條第2項、第19條第1項，懲治
走私條例第2條第2項、第1項，刑法第11條、第28條、第55條、
第38條第1項、第38條之1第1項前段，判決如主文。
本案經檢察官李家豪提起公訴，檢察官簡志祥提起上訴，檢察官
侯千姬到庭執行職務。
中　　華　　民　　國　　109 　年　　4 　　月　　23　　日
              　  刑事第九庭審判長法　官　潘翠雪
　　　　　　　　　　　　　　　　　法　官  陳俞婷
　　　　　　　　　　　　　　　　　法　官  林庚棟
以上正本證明與原本無異。
被告甲○○及檢察官就被告甲○○部分，如不服本判決，應於收受送
達後20日內向本院提出上訴書狀，其未敘述上訴之理由者並得於
提起上訴後20日內向本院補提理由書（均須按他造當事人之人數
附繕本）。「切勿逕送上級法院」。
檢察官就被告乙○○部分，如不服本判決，應於收受送達後20日內
向本院提出上訴書狀，惟須受刑事妥速審判法第9 條限制。其未
敘述上訴之理由者，並得於提起上訴後20日內向本院補提理由書
（均須按他造當事人之人數附繕本）「切勿逕送上級法院」。
刑事妥速審判法第9條：
除前條情形外，第二審法院維持第一審所為無罪判決，提起上訴
之理由，以下列事項為限：
一、判決所適用之法令牴觸憲法。
二、判決違背司法院解釋。
三、判決違背判例。
刑事訴訟法第 377 條至第 379 條、第 393 條第 1 款之規定，
於前項案件之審理，不適用之。
被告乙○○不得上訴。
                                　書記官  彭威翔
中　　華　　民　　國　　109 　年　　4 　　月　　24　　日
附錄本案論罪科刑法條全文
毒品危害防制條例第4條
製造、運輸、販賣第一級毒品者，處死刑或無期徒刑；處無期徒
刑者，得併科新臺幣2千萬元以下罰金。
製造、運輸、販賣第二級毒品者，處無期徒刑或7年以上有期徒
刑，得併科新臺幣1千萬元以下罰金。
製造、運輸、販賣第三級毒品者，處7年以上有期徒刑，得併科
新臺幣7百萬元以下罰金。
製造、運輸、販賣第四級毒品者，處5年以上12年以下有期徒刑
，得併科新臺幣3百萬元以下罰金。
製造、運輸、販賣專供製造或施用毒品之器具者，處1年以上7年
以下有期徒刑，得併科新臺幣1百萬元以下罰金。
前五項之未遂犯罰之。
懲治走私條例第2條
私運管制物品進口、出口者，處7年以下有期徒刑，得併科新臺
幣3百萬元以下罰金。
前項之未遂犯罰之。
第1項之管制物品，由行政院依下列各款規定公告其管制品項及
管制方式：
一、為防止犯罪必要，禁止易供或常供犯罪使用之特定器物進口
    、出口。
二、為維護金融秩序或交易安全必要，禁止偽造、變造之各種貨
    幣及有價證券進口、出口。
三、為維護國民健康必要，禁止、限制特定物品或來自特定地區
    之物品進口。
四、為維護國內農業產業發展必要，禁止、限制來自特定地區或
    一定數額以上之動植物及其產製品進口。
五、為遵守條約協定、履行國際義務必要，禁止、限制一定物品
    之進口、出口。
附表：
編號 扣案物品名稱及數量 沒收之說明 1 橘色圓形藥錠，毛重12,234公克（於B包裹內所查獲） ㈠編號1、2之藥錠總淨重24411.42公克，共取0.35公克鑑定用罄，總餘24411.07公克，檢出第三級毒品硝甲西泮及微量第四級毒品硝西泮成分，測得硝甲西泮純度約1％，驗前總純質淨重約244.11公克（內政部警政署刑事警察局108年6月5日刑鑑字第1080042216號鑑定書，見偵字第10976號卷第151頁）。 ㈡該等藥錠屬違禁物，應依刑法第38條第1項規定宣告沒收（鑑驗用罄部分無庸宣告沒收）。 2 橘色圓形藥錠，毛重12,257公克（於A包裹內所查獲）  3 一粒眠34公克 ㈠經初步鑑驗結果呈第三級毒品硝甲西泮反應（航空警察局刑事警察大隊查獲涉嫌毒品危害防制條例一粒眠毒品初步鑑驗報告單，見偵字第10976號卷第25頁）。 ㈡該一粒眠為被告甲○○本案運輸毒品之報酬，屬犯罪所得，應依刑法第38條之1第1項前段規定宣告沒收。　 4 行動電話（門號：0000000000、IMEI：000000000000000） 供被告甲○○犯運輸第三、四級毒品罪所用之物，不問屬於犯罪行為人與否，應依毒品危害防制條例第19條第1項規定宣告沒收。 5 EMS國際快捷紙箱5個、毒品外箱6個（每箱各內含24瓶魚飼料罐空瓶） 供被告甲○○犯運輸第三、四級毒品罪所用之物，不問屬於犯罪行為人與否，應依毒品危害防制條例第19條第1項規定宣告沒收。 6 Asus Zenpad 3s平版電腦（IMEI：000000000000000）1臺 與本案無關，無庸宣告沒收。 7 隨身碟1個 與本案無關，無庸宣告沒收。 8 行動電話（門號：0000000000、IMEI：000000000000000） 與本案無關，無庸宣告沒收。 9 電子磅秤2個 與本案無關，無庸宣告沒收。 10 夾鏈袋1包 與本案無關，無庸宣告沒收。